最高法院民事判決　　　　　　　　　　　　　　　　九十一年度台上字第一六八號
　　上　訴　人　丙 ○ ○
　　　　　　　　丁○○○
　　共　　　同
　　訴訟代理人　許 美 麗律師
　　被 上訴 人　乙 ○ ○.
　　　　　　　　甲 ○ ○
右當事人間請求損害賠償事件，上訴人對於中華民國八十九年五月三十日台灣高等法
院第二審判決（八十八年度上字第一一七四號），提起一部上訴，本院判決如左：
    主  文
上訴駁回。
第三審訴訟費用由上訴人負擔。
    理  由
本件上訴人主張：被上訴人乙○○係被上訴人甲○○之受僱人，於民國八十七年六月
二十六日晚上八時四十分許，駕駛自用小客車，沿新竹縣新埔公路由新埔往竹北方向
行駛，途經未設有限速標誌之新埔鎮下寮里九鄰六三之一號門前郊外慢車道，原應注
意車前狀況，及以時速不得超過四十公里之速度向前行駛，而隨時採取必要之安全措
施且非不能注意，竟疏未注意，貿然以時速六十公里超速行駛，並與其女友聊天，致
撞及迎面由被害人李東容所駕駛之重型機車，人車倒地後，李東容因蜘蛛網膜下出血
，經送醫急救不治死亡。伊二人分別係李東容之父母，自得請求被上訴人連帶賠償殯
葬費、扶養費及慰藉金等情。爰依侵權行為之法律關係，求為命被上訴人連帶給付上
訴人丙○○新台幣（下同）二百四十八萬元；連帶給付上訴人丁○○○二百三十二萬
元，及均自八十九年四月十九日起（減縮聲明狀送達翌日），至清償日止，按年息百
分之五加付法定利息之判決（上訴人在第一審係請求被上訴人連帶給付丙○○三百零
七萬八千五百七十元本息；連帶給付丁○○○二百五十六萬六千二百五十元本息，嗣
在原審「減縮」請求金額如上述。又原審駁回上訴人之上訴後，上訴人依序僅就一百
二十四萬元、一百十六萬元及其利息部分，聲明不服）。
被上訴人則以：被害人李東容不僅酒後駕車，又未依規定戴安全帽，甚至逆向行駛，
復以時速六十公里之速度衝向被上訴人乙○○車道內，乙○○見狀，即採取緊急閃避
措施，因道路右側有電線桿，乃往道路左側超越雙黃線閃避，本可安全避開，詎李東
容所駕駛之機車又往右勾回而撞及乙○○所駕駛之自用小客車因而肇事，致其本人死
亡，足見乙○○並無任何過失。乙○○亦非受僱於其父即被上訴人甲○○，上訴人對
伊二人為請求自屬無理等語。資為抗辯。
原審依調查證據為辯論之結果，以：依道路交通事故調查報告表之記載及該報告表內
事故現場圖、現場照片所示肇事地點，係屬未設有速限標誌之郊外雙向二車道之慢車
道，中心線係雙黃線，為禁止超車路段；被上訴人乙○○所駕之自用小客車係由新埔
往竹北方向之車道，該車道路寬三‧九七公尺，肇事後該小客車停於枋寮加油站右前
方道路上，略呈往右斜，右前輪距道路邊線○‧二五公尺，右後輪距道路邊線○‧七
公尺，右前車頭毀損，右前車頭擋風玻璃破碎約一半，被害人李東容所駕駛之機車碰
撞倒於枋寮幹第八三號電線桿前，車頭全毀，機車把手及儀表板掉落機車旁，機車左
後方一一‧七公尺處之路中央處留有血跡一片，血跡前後各有機車碎片一處，血跡左
後方三‧三五公尺處，留有二條刮地痕○‧六公尺及○‧三八公尺，距雙黃線○‧九
公尺（以上均係在乙○○所駕小客車之車道內），並未發現遺有安全帽。而李東容之
血液經法醫師採取送請法務部調查局檢驗結果發現含有酒精成分百分之○‧一四九（
W/V ），若換算成呼氣酒精濃度為○‧七五mg/1，應屬中度酩酊之茫醉狀態，有法務
部調查局檢驗通知書及函文可稽；該李東容因車禍，致蜘蛛網膜下出血引起死亡固有
相驗屍體證明書為憑，惟參酌目擊證人湯韶文於刑事訴訟警訊時指稱：「我當時在加
油站工作，看見一輛機車由竹北往新埔方向行駛，車速約六○（公里），突然機車就
往左邊騎（逆向），轎車閃機車不及就撞上去了，然後轎車才停住」，「騎機車（李
東容）當時沒有戴安全帽」等語及經台灣省竹苗區車輛行車事故鑑定委員會鑑定，認
為「李東容酒後駕駛重機車駛入來車道為肇事主因」，有該委員會鑑定意見書可考等
情，足證本件車禍之發生全係因李東容於飲酒至中度酩酊之茫醉狀態，仍未戴安全帽
駕駛重型機車在禁止超車路段，以時速六○公里之超速「突然」侵入來車道所致。雖
台灣省竹苗區車輛行車事故鑑定委員會同時認定「乙○○駕駛自小客車超速閃避不當
為肇事次因」，並為補充說明：「李建忠（乙○○）車右前車頭受損，（李東容）機
車車頭受損按照李（建忠）車寬一‧七公尺，機車倒地刮地痕在往竹北車道（李建忠
車行向）內距雙黃線○‧九公尺，顯示撞擊時李建忠車已是跨中心雙黃線行駛，……
李建忠車行向右側路邊處有枋寮幹八三（號）電桿一只，即機車（倒地）位置，因此
李建忠發現機車侵道時，應依道路交通安全規則第九十七條第一項第一款在本車道內
儘量向右閃避，……」云云，但按參與交通之人，可信賴其他參與交通之對方能遵守
交通規則，同時為必要之注意，謹慎採取適當之行動，而對於不可知之對方違規行為
並無預防之義務，此即所謂信賴原則。本件被害人李東容駕駛重型機車在禁止超車路
段，突然超速侵入乙○○車道內，已非乙○○所能預見。況依汽車行駛距離與反應距
離一覽表所示，時速如六○公里，其每秒速度為一六‧六七公尺，以駕駛人之一般平
均反應時間為四分之三秒核算，縱依乙○○在刑事訴訟中所供伊於三○餘公尺前即發
現李東容，依其當時車速為時速六○公里之反應距離為一二‧四八公尺，及李東容當
時車速亦為時速六○公里，則雙方於同一反應時間內，均各向對方駛近一二‧四八公
尺，乙○○至多僅於兩車相距五公尺多時，始得開始採取避讓措施，而斯時李東容所
駕駛之機車仍在行進中，顯見事起倉促間，加之，乙○○車道右側有電線桿，依一般
人本能反應，自會將車向左閃避，乙○○將其車左閃至跨中心線後，既仍不免李東容
所駕駛之機車頭撞及自用小客車之右前車頭，再碰撞右側電線桿，設乙○○當時將其
車向右閃避，更會撞及。可見乙○○向左閃避，並無不當。亦即乙○○以時速六○公
里超速行駛，及在車內與其女友聊天之違反道路交通安全規則第九十三條第一項第二
款後段所規定之違規事由，與本件車禍之發生尚無相當因果關係，應無過失責任可言
。不得以台灣省竹苗區車輛行車事故鑑定委員會所為關於乙○○肇事責任之鑑定意見
，據為不利於乙○○之認定。乙○○所涉刑責部分，縱經原法院刑事庭將第一審諭知
其無罪之判決撤銷，改依過失致死罪名，判處有期徒刑三月確定。惟刑事判決所為事
實之認定，於獨立民事訴訟裁判時本不受其拘束。是依上所述，乙○○既無過失，對
上訴人自不負損害賠償責任。乙○○之父即被上訴人甲○○尤無從與之負連帶損害賠
償之責任。上訴人依侵權行為之法則，請求被上訴人連帶給付前述金額之本息，均屬
不應准許。為原審心證之所由得，並說明兩造之其餘攻擊防禦方法，不予審酌之理由
。因而維持第一審所為上訴人敗訴之判決，駁回其上訴，經核於法洵無違誤。查本院
八十四年度台上字第五三六○號刑事判例，所謂汽車駕駛人對於防止危險發生之相關
交通法令之規定，業已遵守，並盡相當之注意義務，以防止危險發生，始可信賴他人
亦能遵守交通規則並盡同等注意義務。若因此而發生交通事故，方得以信賴原則為由
免除過失責任云云，於獨立之民事訴訟裁判，本不受其拘束。況該刑事判例係上訴人
於上訴第三審後始提出據以指摘原審認定事實之新攻擊方法，依民事訴訟法第四百七
十六條第一項規定，本院亦無從予以審酌。上訴論旨猶執前詞，就原審取捨證據、認
定事實之職權行使，指摘原判決不當，求予廢棄，非有理由。
據上論結，本件上訴為無理由，依民事訴訟法第四百八十一條、第四百四十九條第一
項、第七十八條，判決如主文。
中      華      民      國    九十一    年      一      月    二十四    日
                              最高法院民事第七庭
                                  審判長法官  蘇  茂  秋
                                        法官  徐  璧  湖
                                        法官  朱  建  男
                                        法官  曾  煌  圳
                                        法官  黃  秀  得
      右正本證明與原本無異
                                              書  記  官
中      華      民      國    九十一    年      二      月      五      日
